臺灣臺北地方法院刑事判決　　　　　　　 96年度易字第153號
公　訴　人　臺灣臺北地方法院檢察署檢察官
被　　　告　丁○○
選任辯護人　賴錫卿律師
上列被告因詐欺案件，經檢察官提起公訴（九十五年度偵緝字第
二八九五號）及移送併辦（甲○九十六年度偵緝字第五一四號、
士檢九十六年度偵緝字第一０四號），被告於準備程序進行中就
被訴事實為有罪之陳述，經本院告知簡式審判程序意旨，並聽取
公訴人、被告及辯護人之意見後，本院合議庭裁定改由受命法官
獨任依簡式審判程序審理，並判決如下：
    主  文
丁○○連續幫助共同連續意圖為自己不法之所有，以詐術使人將
本人之物交付，累犯，處有期徒刑肆月，如易科罰金以銀元佰
元即新臺幣玖佰元折算壹日。
    事  實
一、丁○○前因違反懲治盜匪條例案件，經臺灣新竹地方法院以
    八十五年度訴字第一三九號判處有期徒刑七年二月確定，並
    於民國八十六年五月五日入監服刑，嗣於民國八十九年七月
    七日假釋付保護管束，並於九十三年四月五日假釋期滿，假
    釋未被撤銷，徒刑即視為執行完畢。詎仍不知警惕，明知將
    自己開立之金融帳戶交予他人，可能遭詐欺份子供作非法使
    用，並可能因而幫助他人從事詐欺等不法犯罪，竟仍因缺錢
    購買毒品，而在不違背其本意之情況下，基於幫助他人詐欺
    取財之未必故意，連續於九十五年一、二月間，在臺北市○○區○○街某處，先後分二至三次將其親自開立之臺灣中小
    企業銀行永春分行（下稱臺灣中小企銀）第00000000000 號
    、日盛銀行松南分行（下稱日盛銀行）第0000000000000 號
    、中國信託商業銀行（下稱中國信託）第000000000000 號、
    聯邦銀行敦北分行（下稱聯邦銀行）第000000000000號、台
    北富邦商業銀行永春分行（下稱台北富邦銀行）第00000000
    0000號、南港福德郵局（下稱郵局）第0000000000000 號等
    金融帳戶之存摺、提款卡及密碼等，以每本新臺幣（下同）
    三千元之代價交予真實姓名、年籍均不詳之成年陳姓男子使
    用，陳姓男子再夥同其共犯基於詐欺取財之概括犯意，分別
    於附表一、二所示之時間，以附表各編號所示之佯稱親友借
    款、網拍交易等方式，詐騙庚○○、辛○○、丙○○、壬○○、乙○○、己○○、戊○○等人，致庚○○等人均陷於錯
    誤，分別匯入如附表一、二所示之款項至丁○○上開金融帳
    戶內，嗣經庚○○等人發現有異始悉受騙，並報警循線查知
    上情。
二、案經台灣台北地方法院檢察署檢察官自動檢舉偵辦及臺北市
    政府警察局信義分局、中正第一分局報告同前署檢察官偵查
    後移送併辦暨台南縣政府警察局麻豆分局移送臺灣台南地方
    法院檢察署檢察官偵查後呈請臺灣高等法院檢察署移轉臺灣
    士林地方法院檢察署檢察官偵查後移送併辦。
    理  由
一、上述犯罪事實業據被告丁○○於本院審理時坦承不諱，核與
    被害人庚○○、辛○○、丙○○、壬○○、乙○○、己○○
    、戊○○及證人劉秀珠、魏慧敏分別於警、偵時指述之情節
    相符。此外，並有郵政跨行匯款申請書、劉秀珠之台新銀行
    存摺影本、魏慧敏匯款之新竹商銀自動櫃員機交易明細表、
    丙○○匯款之交通銀行匯款回條與自動櫃員機存戶交易明細
    表、壬○○匯款之土地銀行自動櫃員機存戶交易明細表、乙○○匯款之萬泰銀行交易結果資料表、乙○○被詐騙之網路
    拍賣列印資料、戊○○匯款之郵政國內匯款單、己○○匯款
    之台北富邦銀行對帳單查詢資料、被告開立上述帳戶之臺灣
    中小企銀、日盛銀行、中國信託、台北富邦銀行、郵局等金
    融機構回函暨所附之開戶資料、交易明細等各一份在卷可稽
    ，足見被告前述自白確與事實相符，應堪採信。再按，金融
    帳戶事關個人財產權益保障，其專有性甚高，除非本人或與
    本人關係密切之人，自無法任意流通使用，故一般人均有妥
    為保管及防止他人任意使用之認知，縱在特殊情況偶需交付
    他人使用，亦必深入瞭解用途及合理性，始予提供；且該等
    專有物品如落入不明人士手中，而未加以闡明正常用途，極
    易被利用作為與財產有關之犯罪工具，此為吾人依一般生活
    認知所易於體察之常識。而有犯罪意圖者，非有正當理由，
    竟購用他人帳戶，客觀上當可預見其目的，係為供某筆資金
    之存入後再行領出，且該筆資金之存入及提領過程，係有意
    隱瞞行為人之身分，此乃極易瞭解之事，故被告當可預見其
    將帳戶存摺與金融卡提供予陌生人使用，將幫助他人實施犯
    罪，惟被告卻仍執意將帳戶販賣予他人，足見其遭不法利用
    之結果並不違背其本意，被告有幫助詐欺之不確定故意，堪
    予認定。
二、論罪科刑部分：
(一)、查被告行為後，刑法業於九十四年二月二日修正公布部分條
    文，並於九十五年七月一日施行。依修正後刑法第二條第一
    項規定：「行為後法律有變更者，適用行為時之法律。但行
    為後之法律有利於行為人者，適用最有利於行為人之法律。
    」。又被告行為時，刑法第三百三十九條第一項普通詐欺罪
    之法定刑為「五年以下有期徒刑、拘役或科或併科一千元以
    下罰金。」，且依斯時罰金罰鍰提高標準條例第一條前段規
    定，「依法律應處罰金、罰鍰者，就其原定數額得提高為二
    倍至十倍」。故該罪罰金刑部分經提高後為一萬元以下，經
    折算為新臺幣後，最高可罰新臺幣三萬元，最低則為新臺幣
    三元（銀元一元）。至被告行為後公布施行之刑法施行法第
    一條之一規定：「中華民國九十四年一月七日刑法修正施行
    後，刑法分則編所定罰金之貨幣單位為新臺幣。九十四年一
    月七日刑法修正時，刑法分則編未修正之條文定有罰金者，
    自九十四年一月七日刑法修正施行後，就其所定數額提高為
    三十倍。但七十二年六月二十六日至九十四年一月七日新增
    或修正之條文，就其所定數額提高為三倍」；且刑法第三十
    三條第五款亦修正為：「主刑之種類：罰金，新臺幣一千元
    以上，以百元計算之」。查刑法第三百三十九條第一項規定
    ，係七十二年六月二十六日前所訂定，故依新法規定，罰金
    部分應提高為三十倍，即最高可罰新臺幣三萬元，最低應罰
    新臺幣一千元。經比較新、舊法之結果，應以被告行為時之
    舊法對其較為有利。又被告行為時之刑法第五十六條規定：
    「連續數行為而犯同一之罪名者，以一罪論。但得加重其刑
    至二分之一。」；至其行為後上開法條則已刪除。該項刪除
    雖非犯罪構成要件之變更，但已影響行為人刑罰之法律效果
    ，自屬法律有所變更，而有比較新舊法之必要。被告先後數
    次販賣金融帳戶之行為，若依舊法規定，僅以一罪論；若依
    新法規定，則須分論併罰。比較新、舊法之結果，應以行為
    時之舊法較為有利。
(二)、按刑法上之幫助犯，係對於犯罪與正犯有共同之認識，而以
    幫助之意思，對於正犯資以助力，但未參與實施犯罪之行為
    者而言。故核被告丁○○所為，係犯刑法第三十條第一項前
    段、第三百三十九條第一項之幫助詐欺取財罪。被告係以幫
    助犯罪之不確定故意，參與詐欺構成要件以外之行為，核屬
    詐欺取財犯行之幫助犯，應依刑法第三十條第二項規定減輕
    其刑。又被告先後數次販賣帳戶之行為，均在新法施行前所
    犯，且係在緊接之時間內，以相同之手法觸犯構成要件相同
    之罪名，顯係基於概括犯意反覆為之，為連續犯，應依修正
    前刑法第五十六條之規定以一罪論，並依法加重其刑。再被
    告有如事實欄所載之犯罪科刑執行情形，有臺灣高等法院被
    告前案紀錄表一份在卷可稽，其於有期徒刑執行完畢後五年
    內，再故意觸犯本案有期徒刑以上之罪，為累犯，應依刑法
    第四十七條第一項規定加重其刑，並依法遞加重之，且先加
    重後減輕之。起訴書雖未就被告於附表二所示之犯行予以起
    訴，惟各該次犯行與前開業經起訴並經本院論罪之部分，既
    具有連續犯之裁判上一罪關係，自為起訴效力所及，本院應
    併為審判。爰審酌被告係因缺錢購買毒品，方販售金融帳戶
    予他人使用，且其販售之帳戶多達六個，被害人人數亦有七
    個，可知其犯行對於被害人之財產及正常金融交易秩序造成
    之損害非輕，並使犯罪之追查過程更趨複雜，惟考量被告於
    犯罪後坦承犯行，一再表示悔意，且其已當庭賠償被害人壬○○之全額損失，庚○○、辛○○、丙○○、己○○之半數
    損失，可見其確有彌補過錯之誠意，犯後態度尚佳；再參酌
    被告因視網膜剝離至醫院接受手術治療，目前有雙眼交感性
    眼炎之病症需長期追蹤治療，否則右眼有失明之虞，有馬偕
    紀念醫院出具之診斷證明書一份附卷為憑等一切情狀，量處
    如主文所示之刑。至被告行為時之刑法第四十一條第一項前
    段規定：「犯最重本刑為五年以下有期徒刑以下之刑之罪，
    而受六個月以下有期徒刑或拘役之宣告，因身體、教育、職
    業、家庭之關係或其他正當事由，執行顯有困難者，得以（
    銀元）一元以上三元以下折算一日，易科罰金。」。又被告
    行為時之易科罰金折算標準，依廢止前罰金罰鍰提高標準條
    例第二條規定（現已刪除），就其原定數額提高為一百倍折
    算一日，是本件被告行為時之易科罰金折算標準，應以銀元
    一百元至三百元即新臺幣三百元至九百元折算為一日。惟被
    告行為後新法第四十一條第一項前段修正為：「犯最重本刑
    為五年以下有期徒刑以下之刑之罪，而受六個月以下有期徒
    刑或拘役之宣告者，得以新臺幣一千元、二千元或三千元折
    算一日，易科罰金。」。比較修正前後之易科罰金折算標準
    ，以修正前之規定較有利於被告，自應依修正後刑法第二條
    第一項前段規定，適用修正前刑法第四十一條第一項前段及
    廢止前罰金罰鍰提高標準條例第二條之規定，諭知易科罰金
    之折算標準。
據上論斷，應依刑事訴訟法第二百七十三條之一第一項、第二百
九十九條第一項前段，刑法第二條第一項前段、第三百三十九條
第一項、第三十條第一項前段、第二項、修正前刑法第五十六條
、第四十一條第一項前段，刑法施行法第一條之一，廢止前罰金
罰鍰提高標準條第二條，現行法規所定貨幣單位折算新臺幣條例
第二條，判決如主文。
本案經檢察官張友寧到庭執行職務。
中　　華　　民　　國　　96　　年　　5   月    21      日
                    刑事第三庭    法  官  游士珺
上正本證明與原本無異。
如不服本判決，應於判決送達後10日內向本院提出上訴狀（應抄
附繕本）。告訴人或被害人如對於本判決不服者，應具備理由請
求檢察官上訴，其上訴期間之計算係以檢察官收受判決正本之日
期為準。
                                  書記官  林素霜
中　　華　　民　　國　　96　　年　　5 　　月　　23　　日
附錄論罪科刑法條
中華民國刑法第339條
意圖為自己或第三人不法之所有，以詐術使人將本人或第三人之
物交付者，處 5 年以下有期徒刑、拘役或科或併科 1 千元以下
罰金。
以前項方法得財產上不法之利益或使第三人得之者，亦同。
前二項之未遂犯罰之
附表二：
┌───┬───────┬───────────────┐
│編號  │使用帳戶      │ 被害人遭詐騙過程             │
├───┼───────┼───────────────┤
│一    │台北富邦銀行第│己○○於九十五年三月十六日接獲│
│      │000000000000號│一自稱係其女性友人之電話，表示│
│      │帳戶          │有急用需借款二萬元整，己○○不│
│      │              │疑有他，遂陷於錯誤自其開立之臺│
│      │              │灣銀行網路帳號，如數匯款至該女│
│      │              │子指定之前揭台北富邦銀行帳號。│
├───┼───────┼───────────────┤
│二    │南港福德郵局第│戊○○於九十五年三月二十二日在│
│      │0000000000000 │台南縣下營鄉某處接獲電話，對方│
│      │號帳戶        │佯稱其妻遭到綁架，戊○○一時緊│
│      │              │張誤信為真，因此陷於錯誤匯款十│
│      │              │萬元至對方指定之上述南港福德郵│
│      │              │局帳戶                        │
└───┴───────┴───────────────┘
